【裁判字號】    98,易,615
【裁判日期】    990408
【裁判案由】    詐欺
【裁判全文】
臺灣彰化地方法院刑事判決               98年度易字第615號
公  訴  人  臺灣彰化地方法院檢察署檢察官
被      告  甲○○○ ○○○ .
上列被告因詐欺案件，經檢察官提起公訴（98年度偵字第3521號
），本院判決如下：
    主  文
甲○○○ ○○○ ○○○○（阿萍）無罪。
    理  由
一、公訴意旨略以：被告PHAM THI BINE （阿萍）可預見所申請
    之行動電話門號，若任意交予他人使用，有被用於供財產犯
    罪之可能，仍基於縱使取得其申辦之行動電話SIM 卡之人，
    將自行或再轉交他人供為詐騙被害人以實施犯罪之工具，亦
    認不違背其本意之幫助詐欺取財不確定故意，於民國96年12
    月4 日至97年9 月22日期間之某不詳時日，在不詳地點，將
    其所申辦門號0000000000號之行動電話SIM 卡，交付予真實
    姓名年籍不詳之詐欺集團成員使用。嗣該人所屬詐欺集團成
    員即基於意圖為自己不法所有之犯意聯絡，於97年9 月22日
    上午6 時許，以前開0000000000號門號聯絡乙○○，向乙○
    ○謊稱其子在軍中打傷人需支付和解金云云，致乙○○陷於
    錯誤，而於同日依詐欺集團成員之指示至臺中縣沙鹿郵局，
    欲匯款10餘萬元，幸經郵局人員及時發現阻止，乙○○始知
    遭受詐騙，並僅匯款新臺幣（下同）1 元至林廷諭（檢察官
    另案聲請簡易判決處刑）在臺中烏日郵局所申設帳號000000
    00000000號帳戶內，致詐欺集團未能得逞，是認被告所為，
    係涉犯刑法第30條第1 項、第339 條第3 項、第1 項之詐欺
    取財未遂罪嫌。
二、按被告未經審判證明有罪確定前，推定其為無罪，又犯罪事
    實應依證據認定之，無證據不得認定犯罪事實。另按不能證
    明被告犯罪或其行為不罰者應諭知無罪之判決，此觀刑事訴
    訟法第154 條、第301 條第1 項分別定有明文。再者刑事訴
    訟上證明之資料，無論其為直接或間接證據，均須達於通常
    一般之人均不致有所懷疑，而得確信其為真實之程度，始得
    據為有罪之認定，若其關於被告是否犯罪之證明未能達此程
    度，而有合理懷疑之存在，致使無從形成有罪之確信，根據
    「罪證有疑，利於被告」之證據法則，即不得遽為不利被告
    之認定（最高法院76年臺上字第4986號判例要旨參照）。
三、公訴人認被告提供行動電話SIM 卡供他人作為詐欺使用，而
    涉犯幫助詐欺取財未遂犯行，係以被告於偵訊時承認在門號
    0000000000號SIM 卡申請書上簽名、證人王文權於偵訊時證
    稱其有核對過申辦者所提出之相片與本人相符始接受門號申
    購、被害人乙○○於警詢、偵訊時證稱遭詐騙之經過，暨人
    頭帳戶林廷諭之開戶基本資料、匯款執據、交易明細表、門
    號0000000000號申請書、通聯紀錄，及被告當庭提出之外僑
    居留證、全民健保卡等資料，為主要論據。訊據被告堅決否
    認有申辦門號提供他人使用之情事，辯稱：伊來臺後是負責
    照顧老人，且整天與所照顧老人在一起，不可能到臺中去辦
    門號，但伊曾經在96或97年間到過彰化縣和美鎮○○里○○
    路「喜客登便利商店」辦過1 張南平卡，當時有留下相關證
    件影本，不知是否因此遭人盜用證件等語。經查：
    (一)被害人乙○○接獲詐騙者以門號0000000000號行動電話行
      騙而陷於錯誤，至郵局欲匯款時，經郵局人員提醒阻止乃
      僅匯款1 元至指定帳戶等情，業據被害人乙○○於警詢、
      偵訊時證述在卷（警卷第7 頁、偵查卷第28頁），並有人
      頭帳戶林廷諭之開戶基本資料（警卷第8 頁背面）、匯款
      執據（警卷第8 頁）、交易明細表（警卷第9 頁）、門號
      0000000000號申請書（偵卷第36頁）、通聯紀錄（98年度
      核退字第100 號卷宗第10頁）在卷可稽，此部分事實固屬
      無疑。
    (二)依門號0000000000號申請書所載，申請人係在臺中市三合
      彩色沖印店申辦門號，惟被告堅詞否認到過臺中市，經本
      院依職權調取確定為被告簽名之文件（包括：被告之仲介
      業者所提供之勞動契約書及切結書、內政部入出國移民署
      所提供之外籍勞工專用居留案件申請表、臺灣大哥大股份
      有限公司所提供門號0000000000號SIM 卡之申請書原本、
      97年11月10日被告警詢筆錄之筆錄原本及該警卷內多處被
      告以英文簽名之其他相關文件），並將系爭被告所辯稱並
      非其本人簽名之門號0000000000號SIM 卡申請書原本送請
      鑑定之結果，認兩者筆跡並不相符，此有內政部警政署刑
      事警察局99年1 月15日刑鑑字第098178832 號函文檢附之
      筆跡鑑定書附卷可參，是以被告抗辯其未在申請書上簽名
      一節，應屬有據。
    (三)另查被告曾於96或97年間在彰化縣和美鎮○○路1 號「喜
      客登便利商店」辦過南平卡而留下相關證件資料等情，業
      據證人丙○○（喜客登便利商店負責人）、丁○○（南平
      卡經銷人員）於98年11月3 日在本院審理時證述在卷，而
      本案犯罪者使用之0000000000號行動電話，依申請書所載
      係透過臺中市三合彩色沖印店辦理，惟三合彩色沖印店負
      責人王文權所處理之外勞行動電話中，也曾有其他外勞因
      遭起訴申辦門號幫助他人犯罪，經抗辯未曾至該店辦理門
      號，最終獲法院採信而判決無罪之情形（臺灣高等法院臺
      中分院98年度上易字第311 號判決參照），是證人王文權
      （即三合彩色沖印店負責人）於偵訊時證稱其確有核對外
      勞原始證件，始受理外勞門號申請及送件一節，容有可疑
      。
    (四)起訴書雖記載被告曾於偵訊時承認在門號0000000000號上
      簽名，惟經本院審理時當庭勘驗97年5 月4 日偵訊光碟，
      認該次筆錄下列部分之記載與被告原意未盡相符：
      檢察官提示0000000000號行動電話申請書問被告：「你
        看一下這是不是你的簽名？」。被告答稱：「這個是我
        的簽名，但我沒有去哪裡過，我不知道是怎樣」，檢察
        官在旁口頭指示書記官繕打筆錄記載問題為：「（提示
        卷內0000-000000門號申請書）是否由你所簽？」【此
        部分筆錄所載問題與檢察官實際訊問之意旨略有出入，
        因檢察官或通譯並未就檢察官問題中之「簽名」向被告
        解釋為「由你所簽」之意思】。
      檢察官問被告是否記得何時簽這張？被告回答：「我不
        知道」，並稱：『我沒有簽名字過，我過來5年多了，
        只辦1支臺灣大哥大』。檢察官問被告：「96年12月有
        人找你簽過或辦過何手續嗎？」被告答：「沒有」。檢
        察官再次提示申請書問被告有無印象，被告答：『是我
        的名字，號碼沒有印象，我沒有去那裡』【以上雙引號
        中被告回答內容筆錄均未記載】。
      檢察官問該申請書上除了簽名還有什麼地方是被告寫的
        ，被告檢視後直搖頭說「都沒有」，檢察官反問：「所
        以只有簽名是你的，其他都不是？」，被告點頭稱：「
        是」、「不是我的」【筆錄記載：「沒有。只有簽名是
        我的」，應非被告回答之真意】。
      綜觀上情，被告於上開偵訊時所表達意思應是其否認到過
      臺中簽寫該門號申請書，筆錄上記載被告承認其本人在門
      號0000000000 號申請書上簽名，容有誤會。
四、綜上，被告並未於警詢、偵訊時承認有在門號0000000000號
    申請書上簽名，而內政部警政署刑事警察局鑑定結果，亦認
    該申請書上簽名與其餘可確定為被告簽名文件上之筆跡不符
    ，又被告第2 次來台後，確曾申辦其他行動電話而有遭人盜
    用證件之可能，是本案公訴人所為之舉證，尚非得證明被告
    有為本件幫助詐欺取財之犯行，被告所辯，應堪採信；此外
    復查無其他積極證據足認被告有公訴人所指之犯行，揆諸上
    揭理由所示，本件被告犯罪洵屬不能證明，爰依法諭知被告
    無罪之判決。
五、末按法院認應科拘役、罰金或應諭知免刑或無罪之案件，被
    告經合法傳喚無正當理由不到庭，得不待其陳述逕行判決，
    刑事訴訟法第306 條定有明文。本件被告經合法傳喚，無正
    當理由未到庭，但因本院認本案應諭知無罪，故不待其陳述
    逕以一造辯論判決之。
據上論斷，應依刑事訴訟法第301 條第1 項前段、第306 條，判
決如主文。
本案經檢察官賴志盛到庭執行職務。
中    華    民    國    99    年    4     月    8     日
                     刑事第七庭  審判長法官 葉明松
                                 法      官 郭麗萍
                                 法      官 黃玉齡
以上正本證明與原本無異。
如不服本判決應於收受判決後十日內向本院提出上訴書狀，並應
敘述具體理由。其未敘述上訴理由者，應於上訴期間屆滿後二十
日內向本院補提理由書（均須按他造當事人之人數附繕本），切
勿逕送上級法院。
告訴人或被害人對於判決如有不服具備理由請求檢察官上訴者，
其上訴期間之計算係以檢察官收受判決正本之日期為準。
中    華    民    國    99    年    4     月    8     日
                                 書  記  官 黃鏽金

司法院資訊處製作；財團法人民間司法改革基金會備份。
